【裁判字號】    97,訴,666
【裁判日期】    971023
【裁判案由】    偽造文書等
【裁判全文】
臺灣高雄地方法院刑事判決               97年度訴字第666號
公  訴  人  臺灣高雄地方法院檢察署檢察官
被      告  乙○○
上列被告因偽造文書等案件，經檢察官提起公訴（96年度調偵字
第1176號），並經本院裁定改依簡式審判程序審理，本院判決如
下：
    主  文
乙○○連續犯行使偽造私文書罪，處有期徒刑肆月，如易科罰金
以銀元佰元即新臺幣玖佰元折算壹日，偽造如附表之「丙○○
」署押計貳拾參枚，均沒收。
    事  實
一、乙○○與丙○○係七等旁系血親關係（乙○○之父與丙○○
    之祖父為堂兄弟），因乙○○經濟狀況不佳，企圖以盜刷信
    用卡方式詐取財物，竟先基於意圖為自己不法之所有，利用
    其與丙○○共同居住高雄縣鳥松鄉鳥松村大仁南號87號之機
    會，得悉丙○○之個人年籍資料，於民國91年6 月22日17時
    22分前某時，在上開住處之丙○○房間抽屜內，竊取丙○○
    所有之安泰商業銀行未開卡使用之信用卡（卡號：0000-000
    0-0000-0000 號）1 張得手後，旋基於偽造準私文書之犯意
    ，未經丙○○之同意，以電話撥打安泰商業銀行開卡專線，
    將丙○○之出生年月日等個人資料輸入該銀行電腦系統處理
    並存檔為電磁紀錄，以向該銀行表示客戶開始使用上開信用
    卡之用意，足生損害於丙○○及安泰商業銀行對客戶電磁紀
    錄資料管理之正確性。復基於偽造私文書之概括犯意，在上
    開信用卡背面簽名條內偽造「丙○○」署押1 枚，而以該信
    用卡上之簽名字樣作為日後刷卡消費時之身分認證憑據之證
    明性質私文書，足以生損害於丙○○及安泰商業銀行對於信
    用卡消費管理之正確性。復基於意圖為自己不法所有及承前
    行使偽造私文書之概括犯意，再持竊得之信用卡於附表編號
    一至十二所示時間、地點，連續盜刷購物，並將背面偽造丙
    ○○簽名條私文書之信用卡交與結帳人員而行使後，在簽帳
    單上簽名欄內偽簽「丙○○」之署押，主張係丙○○本人而
    行使之，使不知情之特約商店結帳人員均陷於錯誤，誤信其
    為真正持卡人而交付其所購買之財物，詐得財物共計新臺幣
    （下同）14萬5326元，足生損害於丙○○、特約商店及安泰
    商業銀行撥付消費款項之正確性。嗣經丙○○接獲安泰商業
    銀行簡訊始知其上開信用卡遭盜刷，因而報警查獲。
二、案經丙○○訴由高雄縣政府警察局仁武分局報告臺灣高雄地
    方法院檢察署檢察官偵查起訴。
    理  由
一、程序方面：查本案被告乙○○所犯為死刑、無期徒刑、最輕
    本刑為3 年以上有期徒刑以外之罪，且非高等法院管轄第一
    審之案件，而其於準備程序就前揭被訴事實為有罪之陳述，
    經受命法院告知簡式審判程序之旨，並聽取當事人之意見後
    ，本院認無不得或不宜改依簡式審判程序進行之處，爰依刑
    事訴訟法第273 條之1第1項之規定，裁定本案進行簡式審判
    程序，合先敘明。
二、上開事實，業經被告於偵查及本院審理中承坦不諱（偵二卷
    第26、27頁、本院卷第31、53頁），並經證人即告訴人丙○
    ○於警詢及偵查中證述明確（偵一卷第3 頁、偵二卷第27頁
    ），且有告訴人信用卡繳款通知書影本（偵一卷第6 頁）、
    被告簽發與安泰商業銀行之本票（偵一卷第7 頁）、被告於
    91年11月14日所具承認盜刷之切結書（偵一卷第8 頁）、告
    訴人之指認切結書（偵一卷第9頁） 、告訴人之爭議交易聲
    明書（偵一卷第10頁）、安泰商業銀行信用卡部 (96) 安卡
    風字第0960001829號函所附信用卡消費明細及偽造之簽帳單
    12紙（偵二卷第38至51頁）、大世界百貨開發股份有限公司
    97年7 月10日97財字第008 號函（本院卷第37頁）、財團法
    人聯合信用卡處理中心97年7 月1 日 (97) 聯卡商管字第09
    70400133號函（本院卷第38頁）、家福股份有限公司高雄十
    全分公司97年6 月23日雄院高刑列97年度訴字第666 號字第
    28205 號函（本院卷第39頁）附卷可參，足認被告之自白與
    事實相符，堪可採為認定事實之依據。是本案事證明確，被
    告上開犯行，實堪認定，應依法論科。
三、論罪科刑
(一)新舊法比較：被告行為後，刑法業於94年2 月2 日修正公布
    部分條文（業經總統於94年2 月2 日，以華總一義字第0940
    0014901 號令公布），並於95年7 月1 日施行，而按行為後
    法律有變更者，適用行為時之法律，但行為後之法律有利於
    行為人者，適用最有利於行為人之法律，現行刑法第2條 第
    1 項定有明文，此規定乃與刑法第1 條罪刑法定主義契合，
    而貫徹法律禁止溯及既往原則，係規範行為後法律變更所生
    新舊法律比較適用之準據法，是刑法第2 條本身雖經修正，
    但刑法第2 條既屬適用法律之準據法，本身尚無比較新舊法
    之問題，應一律適用裁判時之現行刑法第2 條規定以決定適
    用之刑罰法律。又本次刑法修正之比較新舊法，應就罪刑有
    關之共犯、未遂犯、想像競合犯、牽連犯、連續犯、結合犯
    ，以及累犯加重、自首減輕暨其他法定加減原因（如身分加
    減）與加減例等一切情形，綜其全部罪刑之結果而為比較（
    最高法院95年5 月23日著有95年度第8 次刑庭會議決議可資
    參照。）合先敘明。經查：
１、被告行為時，刑法分則編各罪所定罰金之貨幣單位原為銀元
    ，且依修正前刑法第33條第5 款規定，罰金刑為1 銀元以上
    ，而有關罰金倍數之調整及銀元與新臺幣之折算標準，則定
    有「罰金罰鍰提高標準條例」及「現行法規所定貨幣單位折
    算新臺幣條例」，除罰金以1 銀元折算3 元新臺幣外，並將
    72年6 月26日以前修正之刑法部分條文罰金數額提高2 至10
    倍，其後修正者則不再提高倍數；嗣修正後刑法第33條第5
    款則將罰金刑提高為新台幣1000元以上，並以百元計算之，
    且因刑法第33條第5 款所定罰金貨幣單位既已改為新臺幣，
    刑法分則編各罪所定罰金之貨幣單位亦應配合修正為新臺幣
    ，且考量刑法修正施行後，不再適用「現行法規所定貨幣單
    位折算新臺幣條例」，為使刑法分則編各罪所定罰金之最高
    數額與刑法修正前趨於一致，爰增訂刑法施行法第1 條之1
    規定，將刑法分則編各罪所定罰金之貨幣單位均改為新臺幣
    ，並將72年6 月26日以前修正之刑法部分條文罰金數額提高
    為30倍，其後修正者則提高為3 倍。是以刑法分則編各罪所
    定罰金刑之最高數額，於上開規定修正後仍屬一致，並無不
    同；但其罰金刑之最低數額，修正前1 銀元以上之規定，經
    配合修正前罰金罰鍰提高標準條例第1 條規定，就其原定數
    額提高為10倍，再經折算，即為新臺幣30元，因修正後已提
    高為新臺幣1000元以上，修正後規定並非較有利於被告。
２、被告行為後，刑法第56條關於連續犯之規定業經刪除，此一
    刪除雖非犯罪構成要件變更，但顯已影響行為人刑罰之法律
    效果，自屬法律變更。依新法第2 條第1 項規定比較新、舊
    法之結果，仍以行為時、即修正前刑法第56條之規定較有利
    於被告（最高法院95年第8 次刑事庭會議決議亦採同一見解
    ）。故本案應依修正前刑法第56條作為被告論罪科刑之基礎
    。
３、被告行為後，修正後之刑法刪除第55條關於牽連犯之規定，
    依修正前即行為時之規定，應從一重之罪處斷；依修正後之
    刑法既已刪除牽連犯之規定，則所犯上述各罪應依數罪併罰
    之規定分論併罰。比較新舊法之規定，修正後之規定並非較
    有利於被告，依刑法第2 條第1 項之規定，應適用行為時之
    法律，即適用修正前刑法第55條牽連犯之規定作為被告論罪
    科刑之基礎。
４、被告行為時之刑法第41條第1 項前段規定：「犯最重本刑為
    5 年以下有期徒刑以下之刑之罪，而受6 個月以下有期徒刑
    或拘役之宣告，因身體、教育、職業、家庭之關係或其他正
    當事由，執行顯有困難者，得以1 元以上3 元以下折算1 日
    ，易科罰金。」其行為時之易科罰金折算標準，修正前罰金
    罰鍰提高標準條例第2 條前段（現已刪除）規定，就其原定
    數額提高為100 倍折算1 日，則本案被告行為時之易科罰金
    折算標準，應以銀元300 元折算1 日。修正公布後之刑法第
    41條第1 項前段則規定：「犯最重本刑為5 年以下有期徒刑
    以下之刑之罪，而受6 個月以下有期徒刑或拘役之宣告者，
    得以新臺幣1000元、2000元或3000元折算1 日，易科罰金。
    」故以修正前之規定有利於被告。
５、按被告犯罪後法律有變更，而比較行為時及裁判時之法律時
    ，應就與罪刑有關之共犯、未遂犯、結合犯以及累犯加重、
    自首減輕、暨其他法定加減原因與加減例等一切情形，比較
    其全部之結果，而為整體之適用，不能割裂而分別適用新舊
    法有利之條文（最高法院95年度台上字第3735號判決意旨參
    照）。本案綜其全部罪刑比較之結果，爰認修正前刑法相關
    規定較有利於被告，故應依修正前刑法處斷。
(二)按錄音、錄影或電磁紀錄，藉機器或電腦之處理所顯示之聲
    音、影像或符號，足以為表示其用意之證明者，依刑法第22
    0 條第2 項規定，以文書論。本案被告未經告訴人之授權同
    意，即以電話方式將告訴人之出生年月日等個人資料輸入安
    泰商業銀行電腦系統處理，並存檔為電磁紀錄，完成信用卡
    之開卡手續，自足以表示告訴人欲開始使用該信用卡之用意
    證明，應屬上述所稱之準文書。次按依信用卡使用情形，必
    於信用卡背面之簽名欄簽名後，始得持卡消費，並於簽帳單
    上簽名為證。而在信用卡背面簽名欄簽名，單純自形式上觀
    察，即足以表示信用卡之簽名者於信用卡有效期限內有權使
    用該信用卡之辨識及證明，性質上係屬刑法第210 條之私文
    書（最高法院91年台上字第5209號判決意旨、93年度第2次
    刑事庭會議決議參照）。又信用卡之簽帳單，係持卡人向特
    約商店消費後，簽署持卡人之姓名，由特約商店向發卡銀行
    請款，該簽帳單由持卡人簽名，即表示持卡人同意依據其與
    發卡銀行間之約定，對其所購物品或接受服務，均應按簽帳
    單之消費金額，付款予發卡銀行，故持卡人於簽帳單簽名，
    係對所簽金額負擔付款之義務，性質上屬消費付款契約書，
    亦為私文書（最高法院90年度台上字第6898號判決意旨參照
    ）
(三)核被告竊取告訴人所有之上開信用卡，係犯刑法第320 條第
    1 項竊盜罪；其以電話撥打安泰商業銀行開卡專線，將告訴
    人之出生年月日等個人資料輸入該銀行電腦系統處理並存檔
    為電磁紀錄，係犯刑法第210 條、第220 條第2 項之偽造準
    私文書罪；其在上開信用卡背面、附表所示簽帳單上偽造「
    丙○○」之署押並持之以行使，係犯刑法第216 條、第210
    條之行使偽造私文書罪；其行使上開偽造之私文書而取得附
    表所示各特約商店所交付之物品，係犯刑法第339 條第1 項
    之詐欺取財罪。被告偽造丙○○署押行為係偽造信用卡背面
    簽名之私文書、偽造簽帳單私文書之階段行為，又偽造前開
    私文書之低度行為又為其行使偽造私文書之高度行為所吸收
    ，均不另論罪。被告先後多次之行使偽造私文書、詐欺取財
    等犯行，均時間緊接，所犯均為構成要件相同之罪名，顯各
    係出於概括犯意反覆為之，均為連續犯，各應僅論以一罪，
    並各加重其刑。又被告所犯竊盜罪、偽造準私文書罪、連續
    行使偽造私文書罪、連續詐欺取財罪間，有方法、目的或原
    因、結果之牽連關係，應從較重之連續行使偽造私文書罪處
    斷。公訴意旨認被告所犯竊盜罪與連續行使偽造私文書罪間
    ，應分論併罰，容有誤會。起訴書已敘及被告確實持上開信
    用卡消費簽帳，而依信用卡使用情形，必於信用卡背面之簽
    名欄簽名後，始得持卡消費，並於簽帳單上簽名為證，故起
    訴事實中雖未敘及被告於盜取告訴人未開卡使用之上開信用
    卡後，在該信用卡背面偽造「丙○○」署押後持以行使之行
    為，然該部分犯罪事實與業經起訴之被告行使偽造私文書犯
    行，具有連續犯之裁判上一罪關係，應為起訴效力所及，本
    院自得併予審究，附此敘明。爰審酌被告不思量入為出，妥
    善管理個人財務，竊取他人信用卡並持以盜刷消費，次數達
    12 次 ，累積盜刷之金額為14萬5326元，對告訴人及發卡銀
    行造成損害，惟念被告犯後坦承犯行，且與告訴人和解，並
    將賠償金額全部給付完畢，告訴人並表示不願再追究，有告
    訴人所具之撤回告訴狀（偵二卷第36頁）及經本院核定之高
    雄縣鳥松鄉調解委員會調解書（偵二卷第37頁）在卷可參，
    又被告無不法前科，有臺灣高等法院被告前案紀錄表可按，
    且為高職畢業，每月收入約二、三萬元，經濟狀況不佳及其
    犯罪動機、目的、手段等一切情狀，量處如主文所示之刑，
    並諭知易科罰金之折算標準。復按「本條例施行前，經通緝
    而未於中華民國九十六年十二月三十一日以前自動歸案接受
    偵查、審判或執行者，不得依本條例減刑。」，中華民國九
    十六年罪犯減刑條例第5 條定有明文。查於中華民國九十六
    年罪犯減刑條例在96年7 月16日公布施行前，被告經臺灣高
    雄地方法院檢察署於92年10月23日發布通緝，而未自動歸案
    接受偵查，至96年11月12日遭警緝獲，有臺灣高雄地方法院
    檢察署通緝稿、高雄市政府警察局苓雅分局通緝案件移送書
    附卷可憑（偵二卷第2 、6 頁）。故被告之前開犯行，雖在
    96年4 月23日之前，惟依前開法文，應不得依中華民國九十
    六年罪犯減刑條例予以減刑，附此敘明。偽造如附表所示署
    押，應依刑法第219 條之規定宣告沒收，至被告所偽造之信
    用卡背面簽名之私文書、簽帳單商店存根聯均非被告所有，
    而前開簽帳單之客戶存根聯並未扣案，均不宣告沒收，附此
    敘明。
據上論斷，應依應依刑事訴訟法第273 條之1 第1 項、第299 條
第1 項前段，刑法第2 條第1 項前段、第320 條第1 項、第216
條、第210 條、第220 條第2 項、第339 條第1 項、第219 條、
修正前刑法第56條、第55條、第41條第1 項前段，刑法施行法第
1 條之1 ，罰金罰鍰提高標準條例第1 條前段、第2 條，現行法
規所定貨幣單位折算新臺幣條例第2 條，判決如主文。
本案經檢察官甲○○到庭執行職務。
中    華    民    國    97    年    10    月    23    日
                  刑事第十三庭  法  官  楊國煜
以上正本證明與原本無異。
如不服本判決應於收受本判決後10日內向本院提出上訴書狀，並
應敘述具體理由，如未敘述上訴理由者，應於上訴期間屆滿後20
日內補提理由書狀於本院（均須按他造當事人之人數附繕本）「
切勿逕送上級法院」。
中    華    民    國    97    年    10    月    23    日
                                書記官  李憶如
附表：安商業銀行信用卡（卡號：0000000000000000號）
  ┌──┬────────┬───────────┬─────┬──────┐
  │編號│犯罪（盜刷）時間│犯罪地點商店名稱      │犯罪所得  │偽造署押    │
  │    │                │                      │金額（元）│            │
  ├──┼────────┼───────────┼─────┼──────┤
  │ 1  │91年6 月22日17時│家福（股）公司－高雄大│5萬5,400  │偽造黃菊春香│
  │    │12分30秒        │順高雄市苓雅區○○○路│          │署押二枚    │
  │    │                │117 巷1 號            │          │            │
  │    │                │                      │          │            │
  ├──┼────────┼───────────┼─────┼──────┤
  │ 2  │91年6 月26日11時│大統新世紀高雄市三民區│1,234     │偽造黃菊春香│
  │    │27分15秒        │民族一路427 號        │          │署押一枚    │
  ├──┼────────┼───────────┼─────┼──────┤
  │ 3  │91年9 月28日17時│家福（股）公司－高雄愛│1萬1,178  │偽造黃菊春香│
  │    │29分06秒        │河高雄市○○區○○路  │          │署押二枚    │
  │    │                │356 號                │          │            │
  │    │                │                      │          │            │
  ├──┼────────┼───────────┼─────┼──────┤
  │ 4  │91年10月01日10時│家福（股）公司－高雄十│1萬6,560  │偽造黃菊春香│
  │    │04分41秒        │全高雄市三民區○○○路│          │署押二枚    │
  │    │                │109 號                │          │            │
  │    │                │                      │          │            │
  ├──┼────────┼───────────┼─────┼──────┤
  │ 5  │91年10月02日15  │家福（股）公司－高雄十│6,785     │偽造黃菊春香│
  │    │時18分12秒      │全高雄市三民區○○○路│          │署押二枚    │
  │    │（起訴書誤載為91│109 號                │          │            │
  │    │年11月02日）    │                      │          │            │
  ├──┼────────┼───────────┼─────┼──────┤
  │ 6  │91年10月12日20時│家福（股）公司－高雄愛│1萬5,900  │偽造黃菊春香│
  │    │02分00秒        │河高雄市○○區○○路  │          │署押二枚    │
  │    │                │356 號                │          │            │
  │    │                │                      │          │            │
  ├──┼────────┼───────────┼─────┼──────┤
  │ 7  │91年10月12日20時│家福（股）公司－高雄愛│388       │偽造黃菊春香│
  │    │09分26秒        │河高雄市○○區○○路  │          │署押二枚    │
  │    │                │356 號                │          │            │
  │    │                │                      │          │            │
  ├──┼────────┼───────────┼─────┼──────┤
  │ 8  │91年10月13日19時│家福（股）公司－高雄中│1,233     │偽造黃菊春香│
  │    │37分53秒        │山                    │          │署押二枚    │
  ├──┼────────┼───────────┼─────┼──────┤
  │ 9  │91年10月18日10時│家福（股）公司－高雄愛│2萬2,770  │偽造黃菊春香│
  │    │05分50秒        │河高雄市○○區○○路  │          │署押二枚    │
  │    │                │356 號                │          │            │
  │    │                │                      │          │            │
  ├──┼────────┼───────────┼─────┼──────┤
  │ 10 │91年10月26日13時│強者體育用品高雄市三民│1,180     │偽造黃菊春香│
  │    │12分51秒        │區○○路418 號        │          │署押一枚    │
  ├──┼────────┼───────────┼─────┼──────┤
  │ 11 │91年10月26日13時│藍色狂想牛仔休閒專賣店│1,512     │偽造黃菊春香│
  │    │23分20秒        │高雄市○○區○○路440 │          │署押二枚    │
  │    │                │號                    │          │            │
  │    │                │                      │          │            │
  ├──┼────────┼───────────┼─────┼──────┤
  │ 12 │91年10月30日20時│家福（股）公司－高雄十│1萬1,186  │偽造黃菊春香│
  │    │29分03秒        │全高雄市三民區○○○路│          │署押二枚    │
  │    │                │109 號                │          │            │
  │    │                │                      │          │            │
  ├──┼────────┼───────────┼─────┼──────┤
  │ 13 │91年6 月22日17時│高雄縣鳥松鄉鳥松村大仁│          │信用卡背面簽│
  │    │12分前某時      │南路87號              │          │名條偽造黃菊│
  │    │                │                      │          │香署押一枚  │
  ├──┼────────┼───────────┼─────┼──────┤
  │    │總計            │                      │14萬5,326 │偽造丙○○署│
  │    │                │                      │          │押23枚      │
  └──┴────────┴───────────┴─────┴──────┘
附錄本案論罪科刑法條全文︰
中華民國刑法第二百一十條
(偽造變造私文書罪)
偽造、變造私文書，足以生損害於公眾或他人者，處五年以下有
期徒刑。
中華民國刑法第二百一十六條
(行使偽造變造或登載不實之文書罪)
行使第二百十條至第二百十五條之文書者，依偽造、變造文書或
登載不實事項或使登載不實事項之規定處斷。
中華民國刑法第三百二十條
意圖為自己或第三人不法之所有，而竊取他人之動產者，為竊盜
罪，處五年以下有期徒刑、拘役或科或併科一千元以下罰金。
意圖為自己或第三人不法之所有，而竊佔他人之不動產者，依前
項規定處斷。
前項之未遂犯罰之。
中華民國刑法第三百三十九條
(普通詐欺罪)
意圖為自己或第三人不法之所有，以詐術使人將本人或第三人之
物交付者，處五年以下有期徒刑、拘役或科或併科一千元以下罰
金。
以前項方法得財產上不法之利益或使第三人得之者，亦同。
前二項之未遂犯罰之。


司法院資訊處製作；財團法人民間司法改革基金會備份。
